臺灣高雄地方法院刑事判決　　　　　　 100年度交訴字第27號
公　訴　人　臺灣高雄地方法院檢察署檢察官
被　　　告　陳炳華
上列被告因業務過失致死案件，經檢察官提起公訴（99年度偵字
第21587 號），被告就被訴事實為有罪之陳述，經本院裁定進行
簡式審判程序，判決如下：
    主  文
陳炳華犯業務過失致人於死罪，處有期徒刑伍月，如易科罰金，
以新臺幣壹仟元折算壹日。緩刑貳年。
    事  實
一、陳炳華考領有職業聯結車駕駛執照，係營業貨櫃曳引車司機
    ，以載運貨物為業，為從事駕駛業務之人。其於民國99年6
    月11日8 時33分許，駕駛車牌號碼KU-722號營業貨櫃曳引車
    ，至改制前高雄縣大寮鄉（現為高雄市大寮區○○○路○段
    549 號前等待卸貨時，理應注意車輛停放於路邊時，應依車
    輛順行方向緊靠道路右側，車輛右側前後輪胎外側距離路面
    邊緣不得逾40公分，而依當時日間自然光線，柏油路面，無
    缺陷，視距良好等情，亦無不能注意之情事，其竟疏未注意
    及此，未依規定將其所駕駛之上揭營業貨櫃曳引車緊靠道路
    右側停放，致該車右側後輪胎外側距路邊約80公分，而違規
    停車於上揭地點約20分鐘。於同日8 時53分許，適有巴逸恒
    酒後騎乘車牌號碼672-CEJ 號重型機車，沿改制前高雄縣大
    寮鄉○○路○段由北往南方向行駛，亦疏未注意車前狀況，
    至該路段549 號前時，見陳炳華違規停車已閃避不及，巴逸
    恒所騎機車之前車頭擦撞陳炳華所駕駛營業貨櫃曳引車之左
    後車尾，因而人車倒地，致巴逸恒受有頭部外傷、二側肋多
    處骨折併血胸及右側肱骨骨折等傷害，經送醫急救後，仍於
    同日14時許，傷重不治死亡。陳炳華於肇事後，偵查犯罪機
    關尚不知何人犯罪前，即向據報前往現場處理之警員簡見名
    坦承肇事，並接受裁判。
二、案經改制前高雄縣政府警察局林園分局移送臺灣高雄地方法
    院檢察署檢察官偵查起訴。
    理  由
壹、程序方面：
    按本件被告陳炳華所犯係死刑、無期徒刑、最輕本刑為3 年
    以上有期徒刑「以外」之罪，其於準備程序就前揭被訴事實
    為有罪之陳述，經法官告知簡式審判程序之旨，並聽取公訴
    人及被告之意見後，本院認無不得或不宜改依簡式審判程序
    進行之處，爰依刑事訴訟法第273 條之1 第1 項、第284 條
    之1 ，裁定本件由受命法官獨任進行簡式審判程序，合先敘
    明。
貳、實體部分：
一、上揭犯罪事實，業據被告陳炳華於本院審理時坦承不諱（見
    院二卷第18頁反面、第27頁正反面），核與證人劉和平於警
    詢、偵查中之證述（見警卷第7 、8 頁、偵一卷第12、13頁
    ）及證人即警員簡見名於偵訊中之證述（見偵一卷第12、13
    頁），均參核相符，並有高雄縣政府警察局交通警察隊林園
    分隊大寮車禍處理小組委託醫院實施血液中酒精濃度檢驗報
    告1 紙（見警卷第9 頁）、高雄縣政府警察局道路交通事故
    照片共12幀（見警卷第11、12頁）、交通事故現場勘驗圖、
    高雄縣政府警察局林園分局處理交通事故紀錄表、高雄縣政
    府警察局林園分隊道路交通事故現場圖及道路交通事故調查
    報告表(一)、(二)各1 份（見警卷第13至17頁）、高雄市立小港
    醫院疑非病死病歷摘要報告表1 紙（見警卷第18頁）、臺灣
    屏東地方法院檢察署相驗屍體證明書1 紙（見警卷第19頁）
    、相驗照片16張（見警卷第20至27頁）、臺灣屏東地方法院
    檢察署檢驗報告書1 份（見相驗卷第36至41頁）、高雄縣政
    府警察局道路交通事故肇事人自首情形紀錄表1 份（見警卷
    第29頁）、高雄市政府警察局林園分局100 年2 月14日函及
    隨函所附事故現場照片1 幀（見院二卷第21、22頁）在卷可
    稽。
二、按所謂「臨時停車」係指「車輛因上、下人、客，裝卸物品
    ，其引擎未熄火，停止時間未滿3 分鐘，保持立即行駛之狀
    態」；而所謂「停車」係指「車輛停放在道路兩側或停車場
    所，而不立即行駛」，道路交通管理處罰條例第3 條第9 款
    、第10款分別定有明文。另按「停車時應依車輛順行方向緊
    靠道路右側，但單行道應緊靠路邊停車。其右側前後輪胎外
    側距離緣石或路面邊緣不得逾40公分，在單行道左側停車時
    ，比照辦理」，道路交通安全規則第112 條第2 項定有明文
    。經查，被告於警詢中供稱：「我當時車子在現場等了約20
    分鐘左右．．．」等語明確（見警卷第2 頁），顯見被告於
    事發當時將車輛停放在路邊長達約20分鐘，並非短暫性停車
    ，自不符合上開「臨時停車」要件，而應屬「停車」之行為
    ，則其自應遵守上揭道路交通安全規則第112 條第2 項之規
    定。惟被告於事發當時停車時，並未緊靠道路右側，其右側
    後輪胎外側距離路面邊緣約80公分（即3.7 公尺－2.5 公尺
    －0.4 公尺＝0.8 公尺＝80公分）之事實，此有道路交通事
    故現場圖1 份在卷可憑（見警卷第14頁）。另依當時日間自
    然光線，柏油路面，無缺陷，視距良好等情，有道路交通事
    故調查報告表(一)在卷可憑，被告亦無不能注意之情事，其竟
    疏未注意，未依規定將其所駕駛之營業貨櫃曳引車緊靠道路
    右側停放，致該車右側後輪胎外側距路邊約80公分，而違規
    停車於改制前高雄縣大寮鄉（現為高雄市大寮區○○○路○
    段549 號前約20分鐘，致肇本件車禍，被告顯有應注意能注
    意而不注意之過失，至為明確。再者，被告所駕營業貨櫃曳
    引車右側後輪胎未緊靠路邊停車（車輛右側後輪外側距離路
    面邊緣約80公分），則其所駕車輛左後車尾即相較突出（見
    警卷第14頁道路交通事故現場圖），而本件被害人所騎機車
    前車頭係擦撞被告所駕駛營業貨櫃曳引車之「左後車尾」，
    因而人車倒地，經送醫急救，仍傷重不治死亡，是被告之上
    開違規停車之過失行為與被害人之死亡結果間具有相當因果
    關係，亦堪以認定。至被害人雖同有酒精濃度過量（血液酒
    精濃度為136.21MG/DL 換算呼氣值為0.68毫克）駕駛重型機
    車未注意車前狀況之過失，而就本件車禍發生與有過失（且
    為肇事主因），但被告亦難辭過失之責，併予敘明。綜上，
    本案事證明確，被告有上開事實欄所載犯行堪以認定，應依
    法論科。
三、按刑法上所謂業務，係指個人基於其社會地位繼續反覆所執
    行之事務，包括主要業務及其附隨之準備工作與輔助事務在
    內（最高法院89年台上字第8075號判例意旨參照）。本案被
    告係營業貨櫃曳引車司機，以載運貨物為業，為從事駕駛業
    務之人，其於從事駕駛業務之際，因過失致被害人死亡，核
    其所為，係犯刑法第276 條第2 項之業務過失致人於死罪。
    又被告於肇事後，偵查犯罪機關尚不知何人犯罪前，即向據
    報前往現場處理之警員簡見名坦承肇事，並接受裁判等情，
    此有高雄縣政府警察局道路交通事故肇事人自首情形紀錄表
    1 紙在卷可佐（見警卷第29頁），堪認其所為，已符合刑法
    自首之要件，爰依法減輕其刑。又被告並無併排停車之違規
    ，有事故現場照片1 幀在卷可憑（見院一卷第22頁），起訴
    之犯罪事實誤認被告有違規併排停車，尚有未洽，惟此部分
    已據公訴人於本院審理時予以刪除（見院二卷第18頁反面）
    ，併予敘明。茲審酌被告身為營業貨櫃曳引車駕駛人，疏未
    恪遵交通規則，其未緊靠道路邊緣停車之過失，致被害人車
    禍死亡，造成無法彌補的損害。兼衡以被害人就本件車禍之
    發生亦與有過失（且為肇事主因），被告犯罪後於本院審理
    時已知錯坦承犯行，並已與被害人家屬達成和解，犯後態度
    尚佳，被害人家屬並具狀請求對被告從輕量刑，及被告之前
    科素行、智識程度、生活狀況等一切情狀，量處如主文所示
    之刑，並諭知如易科罰金之折算標準，以資懲儆。
四、另按緩刑期滿，而緩刑之宣告未經撤銷者，其刑之宣告失其
    效力，刑法第76條定有明文。此種情形，即與未曾受有期徒
    刑以上刑之宣告者相同，仍與刑法第74條第1 款所規定之緩
    刑條件，並無不符（最高法院87年度台非字第56號判決意旨
    參照）。經查，被告前於77年間，雖曾因誣告罪經判處有期
    徒刑3 月，緩刑3 年確定，然上開緩刑期間業已屆滿，衡諸
    上揭說明，即與未曾受有期徒刑以上刑之宣告者相同。是被
    告前未曾因故意犯罪受有期徒刑以上刑之宣告，有臺灣高等
    法院被告前案紀錄表1 份在卷可按，其因一時疏失偶罹刑典
    ，犯後已知錯坦承犯行，並已與被害人家屬達成和解（見院
    一卷第34之1 頁），且公訴人及被害人家屬亦均向本院表示
    請給予被告緩刑之宣告（見院一卷第34頁、院二卷第27頁反
    面），被告上揭犯行經此偵、審程序及上開刑之宣告，當知
    所警惕，信無再犯之虞，本院認所宣告之刑以暫不執行為適
    當，爰併諭知緩刑2 年，以啟自新。
據上論斷，應依刑事訴訟法第273 條之1 第1 項、第284 條之1
、第299 條第1 項前段、第276 條第2 項、第62條前段、第41條
第1 項前段、第74條第1 項第1 款，刑法施行法第1 條之1 ，判
決如主文。
本案經檢察官陳秉志到庭執行職務。
中    華    民    國    100   年    5     月    25    日
                  交通法庭  法  官  林永村
以上正本證明與原本無異。
如不服本判決應於收受送達後10日內向本院提出上訴書狀，並應
敘述具體理由；如未敘述上訴理由者，應於上訴期間屆滿後20日
內向本院補提理由書（均須按他造當事人之人數附繕本）「切勿
逕送上級法院」。
中    華    民    國    100   年    5     月    25    日
                            書記官  王珮樺
附錄本判決論罪科刑法條全文
中華民國刑法第276 條第2 項
從事業務之人，因業務上之過失犯前項之罪者，處5 年以下有期
徒刑或拘役，得併科3 千元以下罰金。